最高法院刑事判決                            八十八年度台上字第七二二六號
    上  訴  人  甲  ○
右上訴人因重傷害案件，不服台灣高等法院中華民國八十六年十一月十八日第二審判
決 (八十六年度上訴字第四五六五號，起訴案號：台灣士林地方法院檢察署八十六年
度偵緝字第二四號) ，提起上訴，本院判決如左：
    主  文
原判決撤銷，發回台灣高等法院。
    理  由
本件原判決認定：上訴人甲○與王阿信原為同居關係，因王阿信又與其他男子交往，
上訴人乃於民國八十二年五月二十八日晚間十一時五十分許，在台北市○○區○○路
一段三十九巷石牌公園內，基於重傷害之故意，持硫酸潑灑王阿信，造成王阿信頭、
頸、前胸、背後及四肢百分之三十面積三度化學性灼傷，王阿信於八十二年五月二十
九日住院，經六次植皮手術後，於同年十月十四日出院，又於八十三年四月十一日第
二次住院行疤痕放鬆及植皮手術，同年五月七日出院後，繼續門診治療，迄八十六年
二月間仍有左手肘僵直、無法屈曲之毀敗該肢機能情形，及頸部疤痕阻礙活動之重大
難治之傷害、右耳外廓燒平之重大難治之傷害等情。因而維持第一審論處上訴人使人
受重傷罪刑之判決，駁回其在第二審之上訴，固非無見。
惟查刑法第二百七十八條第一項之使人受重傷罪，以發生重傷之結果為成立要件，此
項犯罪成立要件須有嚴格之證明，始足以資論罪科刑。又傷害是否已達重傷之程度，
除明顯符合刑法第十條各款所列情形之一者外，非經專門學識之人詳予鑑定，不足以
資核斷。本件原判決依國軍八○七總醫院附設民眾診療服務處 (下稱國軍八○七醫院
) 出具之診斷證明書，認定被害人王阿信遭上訴人甲○以硫酸潑灑後，迄八十六年二
月間仍有左手肘僵直、無法屈曲之毀敗該肢機能情形，及頸部疤痕阻礙活動之重大難
治之傷害、右耳外廓燒平之重大難治之傷害等情。然被害人之左手肘僵直、無法屈曲
，究僅一時不能動作，抑已達毀敗該肢機能程度？右耳外廓燒平有無毀敗該耳聽能，
如並未毀敗該耳聽能，能否認係重傷害？被害人身體受化學性灼傷，頸部疤痕阻礙活
動，是否可能治癒？國軍八○七醫院所出具之診斷證明書並未明白記載，第一審法院
亦認有調查之必要，於八十六年五月五日函請該醫院就被害人所受傷害是否不治或難
治，及經治療後可能回復之情形，依其專門學識表示意見 (見一審卷第三九頁) ，而
國軍八○七醫院之復函僅檢附被害人之病歷摘要及住院病歷影本供參考，並未就法院
函查內容提供鑑定意見，有該醫院八十六年五月三十日 (八六) 濟行 (六) 一七一一
號函及附件可稽（同上卷第五十頁以下）。究竟被害人所受之傷害，是否該當刑法第
十條各款所列重傷害之要件，事實尚欠明瞭，原審未進一步函請國軍八○七醫院確實
查明，或另送其他醫院、學校或相當機關鑑定，遽行判決，自有應調查之證據未予調
查之違誤。上訴意旨執以指摘，非無理由，應認原判決有發回更審之原因。
據上論結，應依刑事訴訟法第三百九十七條、第四百零一條，判決如主文。
中      華      民      國    八十八    年     十二     月     十六     日
                              最高法院刑事第九庭
                                  審判長法官  張  信  雄
                                        法官  賴  忠  星
                                        法官  張  清  埤
                                        法官  陳  東  誥
                                        法官  張  春  福
      右正本證明與原本無異
                                              書  記  官
中      華      民      國    八十八    年     十二     月    二十一    日
